臺灣臺中地方法院交通事件裁定　　　 100年度交聲字第2812號
原處分機關　交通部公路總局臺中區監理所
異　議　人
即受處分人　蔣宗霖即醇臻商行
上列異議人即受處分人因違反道路交通管理處罰條例案件，對於
交通部公路總局臺中區監理所民國100年10月12日所為之裁決（
中監違字第裁60-GH0000000號裁決書），聲明異議，本院裁定如
下：
    主    文
原處分撤銷。
蔣宗霖即醇臻商行不罰
    理    由
一、原處分機關略以：異議人即受處分人蔣宗霖即醇臻商行（下
    稱受處分人）所有車牌號碼2726-FX號自用小貨車，於民國
    100年7月30日23時25分許，行經臺中市○○區○○路101號
    前，因有「該後車牌被其他器具（方向燈）遮蔽，使不能辨
    認其牌號（責令改正）」違規，為臺中市政府警察局清水分
    局員警爰依違反道路交通管理處罰條例第13條第1款規定當
    場掣單舉發本件違規。嗣受處分人於應到案日期提出申訴，
    經原舉發機關查復後仍有不服，原處分機關乃依上開規定，
    於100年10月12日以中監違字第裁60-GH0000000號違反道路
    交通管理事件裁決書，裁處受處分人罰鍰新臺幣（下同）
    3,000元，責令申請換領牌照或改正等語。
二、聲明異議意旨略以：受處分人於前揭時、地，為執勤警員舉
    發車牌不明之違規，但警察沒有正面照相，當然有些畫面會
    不清楚，受處分人回去看照片都看得很清楚。且系爭車輛受
    處分人購買至今從來沒有更改，為什麼買的時候監理所能辦
    過戶，而今卻遭舉發，為此聲明異議等語。
三、按汽車號牌不得變造損毀、塗抹或粘貼其他材料、加裝邊框
    或霓虹燈、裝置旋轉架、顛倒懸掛或以安裝其他器具之方式
    使不能辨認其牌號，並不得以他物遮蔽，如有污穢，致不能
    辨認其牌號時，應洗刷清楚，道路交通安全規則第11條第2
    項定有明文。次按汽車行駛損毀或變造汽車牌照、塗抹污損
    牌照，或以安裝其他器具之方式，使不能辨認其牌號者，處
    汽車所有人新臺幣2,400元以上4,800元以下罰鍰，並責令申
    請換領牌照或改正，道路交通管理處罰條例第13條第1款定
    有明文。再汽車於行駛中，其牌號係辨識車籍之重要依據，
    因此所謂「使不能辨認其牌號者」，應以損毀或變造汽車牌
    照、塗抹污損牌照，或以安裝其他器具之方法，致汽車於行
    駛中，於一般客觀情況下均不能辨認其牌號者始足當之，而
    交通部92年10月17日交路字第092057650號函亦謂：有關道
    路交通管理處罰條例第13條第1項第1款所稱之不能辨認其牌
    號之認定乙節，應考量於正常視力、光線、距離及角度之情
    況下，依個案具體事實認認定處理。是以，汽車所有人安裝
    之器具是否已達不能辨認牌號，不得僅以執行交通勤務之員
    警個人之一時、一地之判斷為據，仍須綜合參酌其他客觀情
    事以資判斷。
四、經查：
（一）本件受處分人所有之車牌號碼2726-FX號自用小貨車於100
      年7月30日23時25分許，在臺中市○○區○○路101號前，
      因「該後車牌被其他器具（方向燈）遮蔽，使不能辨認其
      牌號（責令改正）」之違規，經臺中市政府警察局清水分
      局員警以科學儀器拍照採證後，當場掣發中市警交字第
      GH0000000號舉發違反道路交通管理事件通知單為舉發等
      情，為受處分人所不爭執，並有舉發照片3張、舉發違反
      道路交通管理事件通知單1紙在卷足憑。
（二）受處分人以系爭自用小貨車購買迄今均未改變，且員警採
      證照片拍照角度非正面等語置辯，經本院檢視受處分人提
      出之本件車輛照片及原舉發機關取締本件違規時拍攝之照
      片，均顯示本件車輛後方車箱下方另設有左右方向燈具，
      左方燈具色澤陳舊，而右方燈具亦歪斜朝下，足認使用期
      間非短。原處分機關又未提出任何關於本件車輛後方車廂
      下方左告燈具係受處分人加以改裝之證據以佐其實，基此
      ，受處分人陳明系爭車輛購買迄今從未進行任何改變等語
      ，自有所據，非全無可信。又觀諸原舉發機關取締時拍攝
      之照片2張，顯示系爭車輛之車牌號碼前五碼為「2726-F
      」，車牌號碼最後一碼之英文字母「X」之右上方字型則
      為燈具遮蔽，惟上開取締照片，除未完全攝入系爭車輛後
      方車體，亦均係自車輛後方偏右往系爭車輛左後方斜角拍
      攝，參以照片本有因攝影者觀看、拍攝高低、角度及被攝
      物體與其他背景事物遠近距離之不同，而呈現不同樣貌，
      則原舉發機關取締時拍攝之照片2張，既均係自車輛後方
      偏右往系爭車輛左後方斜角拍攝，是車牌號碼最後一碼英
      文字母「X」係因拍攝高低及角度不同而生遮掩之情，即
      屬可能。再者，觀之受處分人自行拍攝本件車輛後方號牌
      之照片，係自系爭自用小貨車之後方正面角度拍攝，能清
      楚顯示裝設於車廂左下方之車牌號碼為「2726 -FX」，並
      無不能辨認其牌號之情形，且系爭自用小貨車亦以依照道
      路交通安全規則之規定，除於車身後方標示其牌號外，並
      輔以在車身後方標示牌號。從而，本件系爭自用小貨車之
      牌號尚無不能為清楚之辨認之情形，應堪認定。是以，原
      舉發機關所提出之取締照片，是否有因取締員警拍攝地點
      、角度、場所之不同，致照片顯現無法完全辨識本件車輛
      後方號牌最後一碼英文數字之情形，既無法完全排除，從
      而，依現有事證，尚無法證明受處分人有道路交通管理處
      罰條例第13條第1款所要處罰之「以安裝其他器具之方式
      ，使不能辨認其牌號」違規情狀。
五、綜上所述，本件受處分人聲明異議之理由，確有所據，應屬
    可採。原處分機關漏未詳查，逕以原舉發機關掣開之舉發違
    反道路交通管理事件通知單所載違規事實及函文，依道路交
    通管理處罰條例第13條第1款規定，對受處分人遽以裁處罰
    鍰3,000元整，責令改正之處分，經核於法尚有未合。從而
    ，本件聲明異議為有理由，自應由本院將原處分予以撤銷，
    並諭知受處分人不罰。
六、據上論斷，應依道路交通管理處罰條例第87條第2項、道路
    交通事件處理辦法第19條前段，裁定如主文。
中    華    民    國    100   年     11    月   9     日
                     交通法庭   法    官  李婉玉
上正本證明與原本無異。
如不服本裁定應於送達後5日內向本院提出抗告狀。
                                書 記 官  林政佑
中    華    民    國    100   年     11    月   9     日